【裁判字號】    97,訴,1666
【裁判日期】    991227
【裁判案由】    侵權行為損害賠償
【裁判全文】
臺灣臺南地方法院民事判決              97年度訴字第1666號
原      告  僖城營造有限公司
法定代理人  黃雪真
訴訟代理人  葉健鑫
            呂郁斌律師
被      告  台灣省嘉南農田水利會
法定代理人  楊明風
訴訟代理人  蔡文斌律師
            王建強律師
            王盛鐸律師
上列當事人間請求債務不履行損害賠償事件，經本院於民國99年
12月13日言詞辯論終結，判決如下：
    主  文
被告應給付原告新台幣貳佰參拾柒萬陸仟元，及自民國九十七年
十二月六日起至清償日止，按年息百分之五計算之利息。
原告其餘之訴駁回。
訴訟費用由原告及被告各負擔二分之一。
本判決原告勝訴部分於原告以新台幣柒拾玖萬貳仟元為被告供擔
保後，得假執行；但被告如以新台幣貳佰參拾柒萬陸仟元為原告
預供擔保，得免為假執行。
原告其餘假執行之聲請駁回。
    事實及理由
壹、按法定代理人之代理權消滅者，訴訟程序在有法定代理人或
    取得訴訟能力之本人，承受其訴訟以前當然停止。但有訴訟
    代理人時，不適用之，民事訴訟法第170條、第173條分別定
    有明文。查本件被告台灣省嘉南農田水利會之法定代理人於
    民國99年6月1日由徐金錫變更為楊明風，業據被告提出該會
    99年6月2日嘉南總字第0990400180號函1份為證，堪認屬實
    ，又楊明風已依法於99年6月11日具狀向本院聲明承受訴訟
    ，是本件訴訟被告之法定代理人已由楊明風承受訴訟，合先
    敘明。
貳、原告起訴主張：
一、原告與被告於93年4月5日簽訂「92年度虎頭埤水庫淤積土標
    售清除工程契約」（下稱系爭工程契約），預定竣工日期為
    94年12月31日，須清除之土方共491,000立方公尺，之後因
    諸多因素而四度展延工期至96年4月24日，惟被告於96年4月
    20日突然以另紙公文通知原告自96年4月21日起不得再取土
    運離，理由為「實際清淤數量已達契約數量」，原告不服，
    遂再去函被告要求會測土方數量及補足不當停工工期，案經
    兩造會測結果，確定原告挖離庫區之土方量僅323,089立方
    公尺，尚未超過合約數量。
二、兩造之合約取土數量雖為491,000立方公尺，然履約過程曾
    協議追減148,000立方公尺，故原告依照合約可取土之數量
    為343,000立方公尺，則被告單方面以不實理由禁止原告在
    合約期間取土，造成原告有19,911立方公尺土方未及開採（
    343,000-323,089＝19,911），倘再加計邊坡土方，共計有3
    6,000立方公尺之土方未及開採，而原告開採之土方經加工
    後與出賣時之比例為1比1.33，原告每立方公尺土方之平均
    賣價為新台幣（下同）100元，總計原告受有468萬元之所失
    利益（36000 x1.3 x100=0000000）。原告主張36,000立方
    公尺土方之計算方式說明如下：
（一）兩造曾於96年5月3日召開協調會，會議中達成二點結論：
      確認挖離庫區土方量為323,089立方公尺、雙方於95
      年5月4日再共同會測及會算臨時圍堰外坡（臨水面）之土
      方，以現地實際斜坡測量計算土方。其中土方計算成果表
      中明確記載總挖土量為323,089立方公尺，總超挖量為-19
      ,911立方公尺，至於兩側圍堰外坡尚可挖土方則空白，留
      待96年5月4日會測。
（二）兩造嗣於96年5月4日就圍堰外坡尚可挖土方進行會測，分
      別測出兩條圍堰外坡尚有11,979立方公尺及4,389立方公
      尺可挖取。
（三）故原告實際尚可挖取之土方為36,279立方公尺（19911+11
      979+ 4389=36279），原告僅取整數36,000立方公尺求償
      ，前述會測單皆有被告之主管人員簽名確認，真實性不容
      質疑，原告亦早在96年5月15日即以僖工字第96051501號
      函函知被告。
（四）原告在合約期限內將部分淤土運離庫區至外面之暫置場堆
      放，在合約期限後再陸續接洽買方出賣，此乃正常現象，
      故被告以有兩份買賣合約簽署日期是在本件合約屆至之後
      ，而質疑合約之真實性，尚非可採，另登榮運輸有限公司
      與原告簽約購買土方，欲轉賣或做何用途？非兩造所能置
      喙。
三、系爭工程契約係買賣合約，而非承攬合約：
（一）系爭工程契約，其本質是由原告出價競標虎頭埤內之淤積
      土（由原告自備所有機具採土，加工後轉賣），並非由被
      告付費發包予原告清除，屬買賣契約之性質，而非承攬契
      約，故被告抗辯本件有民法第514條所規定之1年短期時效
      之適用，其主張尚非可採。
（二）系爭工程契約並無任何設計圖，而是開放由原告在虎頭埤
      中挖取合約數量之土方，並由原告取得土方之所有權（出
      賣權），故屬土方買賣合約，至為明確，否則被告應鼓勵
      原告在合約期限內儘量取土清淤才對，豈會忽然禁止原告
      再將任何土方運離庫區？
四、「後退裝車時間」並不包括在合約期限內，而是在合約期限
    後之契約附隨義務：
（一）系爭工程契約並未明定後退裝車之時間及性質。
（二）依系爭工程契約附件「虎頭埤水庫讓取土投標須知」第10
      條第1項明文約定：得標人於承標期間應負責水庫之清除
      ，並於「完成後」施工便道應予恢復原狀，另附件「虎頭
      埤水庫讓取土補充說明書」第17條亦明定：本工程土方搬
      運路之殘渣於「竣工後」，應清除完妥，廠商不得另求補
      償費用，足證原告所謂將圍堰或施工便道回復原狀之義務
      均應在「完成後」或「竣工後」始須進行，否則圍堰一旦
      撤除，水庫之水瞬間湧進圍堰區成為潭水，再也無法施工
      ，則兩造如何共同會測已取土（原告角度）或已清淤（被
      告角度）數量？來判斷何方有債務不履行之違約情事？
（三）依系爭工程契約第29條明文規定竣工及驗收程序，且明定
      「初驗：機關應於工程竣工之日起37日內辦理初驗，驗收
      ：機關於工程初驗合格之日起25日內辦理驗收」，故後退
      裝車之時間必然須在工程竣工，且經初驗及正式驗收之後
      ，否則倘原告在96年4月24日（即竣工日）前即將便道、
      圍堰及機具都拆除，則被告如何在一池潭水中驗收？萬一
      被告驗收後認為不合格（原告清淤不力，未取走合約數量
      之淤土），原告如何補正工程？
五、縱使原告違反後退裝車之時間，被告仍不得單方面禁止原告
    在96年4月24日以前繼續取土：
（一）系爭工程契約原本期限為93年4月14日至94年12月31日，
      後因故多次展延至96年4月24日，施工期限早已橫跨數個
      年度之防汛期，故被告以「防汛期間為每年5月1日至11月
      30日」做為催促原告趕快後退裝車之理由，實不成理由。
（二）被告在96年4月19日尚發文准許原告將本件取土之工期延
      長至96年4月24日，倘後退裝車應在工期結束前為之，則
      被告96年4月19日即直接以原告違反後退裝車之時間為理
      由禁止原告取土即可，何需再同意原告展延工期至96年4
      月24日？
（三）再從原證三被告發文原告自96年4月21日起禁止取土，其
      禁止原因乃係被告單方面主張原告取土數量已達契約數量
      ，而非原告違反後退裝車之時間，故被告明知原告96年4
      月20日以前仍然積極進行清除淤積，被告於前一日先核准
      原告可展延工期至96年4月24日，隔一天卻以與事實不符
      之原因禁止原告取土，足證本件係被告違反系爭工程契約
      。另外所謂合約取土數量，係指原告在合約期限內，運離
      庫區之實際數量，圍堰及邊坡之土方在工期結束後，仍然
      留在庫區現址，並未運離庫區於原告可以出賣變價狀態，
      故不包括在合約的取土數量。
六、96年4月19日下午3時許，被告所屬之蔡站長口頭緊急下令，
    所有在虎頭埤水庫內疏浚的全部機械立即停工，否則報警強
    制處理。當時正在施工的機具共有300型怪手13部鋪設
    於水庫內道路鐵板有530塊35噸砂石車約110部抽水機出
    水口6英寸的1部、5英寸的2部4位原告之管理人員。每部3
    00型怪手一天8小時出土量最基本量為1,000立方公尺以上，
    當時每天工作是早上7點至下午5點共10小時（1000立方公尺
    x13輛x 10/8日=16250立方公尺），晚上有3部300型怪手作
    業，以20噸砂石車搬運暫置於附近租用農地存放，工作時間
    是晚上7點至隔天早上5點止共10小時（1000立方公尺x3 輛x
    10/8日＝3750立方公尺）。所以96年4月中旬以後，原告每
    日有20,000立方公尺取土量。原告鑑於工期將屆，自96年4
    月起即加緊開挖虎頭埤土方之作業，此有原告96年4月1日至
    96年4月24日之挖取土方明細表可證，單日最高取土量高達1
    2,237立方公尺，載運土方之車牌號碼、載運趟次、數量，
    皆可從明細表得到明證。
七、原告為了取土所已支出之圍堰開銷（包括在4米深水庫釘入
    鋼軌樁及鋼板、去水點井等）約500萬元，便道鋪設530塊厚
    鐵板（每塊長20尺、寬6尺、厚5公分）共花費250萬元，倘
    再加上施工便道鋪設碎石級配等細項開銷，總花實超過千萬
    元，且原告所租用之13部怪手係承租至5月底，並未因96年4
    月20日至96年4月24日未施工而減免租金，4位管理人員係按
    月領薪，亦未因為該5日停工而不用計薪，故96年4月20日至
    96年4月24日停工期間，原告只有未能開挖之損失，幾乎沒
    有節省任何成本，因各項成本早已事前投入。
八、並聲明：被告應給付原告468萬元，及自起訴狀繕本送達翌
    日起至清償日止，按年息百分之5計算之利息。准供擔保宣
    告假執行。
參、被告方面：
一、原告之損害賠償請求權是否罹於時效而消滅?
（一）按民法第514條第2項規定，承攬人之損害賠償請求權，因
      其原因發生後1年間不行使而消滅，此項短期時效之特別
      規定，自應優先適用，無再依債務不完全給付規定，適用
      民法第125條一般消滅時效之餘地（最高法院96年11月27
      日96年度第8次民事庭會議決議）。
（二）本件兩造約定，由原告於一定期間內負責清除被告所屬虎
      頭埤之埤底污泥，核其性質自屬承攬，即應有上開短期消
      滅時效之適用；準此，原告縱有損害，則應於96年4月27
      日兩造會測時即知，同年5月3日更經雙方在工程協調會時
      確認，惟原告卻遲至97年12月2日才起訴，依上揭說明，
      其損害賠償請求權已罹於時效而消滅。
（三）系爭工程契約固名為「九十二年度虎頭埤水庫淤積土標售
      清除工程」，惟揆諸契約全文，並未有針對如何「標售」
      作有約定，而係僅就施工、工期及驗收等承攬事項定有明
      文，此更足證本件確屬單純承攬契約無疑。
二、依系爭工程契約第2條、第3條，本契約文件一切規定得互為
    補充，如仍有不明確之處，以機關解釋為準。另依契約附件
    「虎頭埤水庫讓取土投標須知」第9條特約事項第(一)規定，
    得標人（原告）應維護水庫安全．．．接受本會（被告）之
    指導，不得破壞水利設施。第18條規定工程所有開挖餘土及
    既設物、拆除之廢棄物等，應依監工人員之指示，妥為處理
    或運離工地合理棄置，並需予以整平．．．。「施工規範」
    第10條規定，臨時設施位置及長度，僅供參考，原告應詳查
    實地妥予計劃，在配合施工需要及不妨礙工程施工及安全需
    要原則下得設置該項設施，並應於完工後拆除之。原告為取
    土施工之需要，於虎頭埤水庫施工地點挖土築堤設置圍堰。
    因雙方工期預定至96年4月24日竣工，每年5月開始之防汛期
    又即將屆至，被告於96年3月30日即發函通知原告，縱使工
    期展延，仍須於竣工前15日起撤除圍堰，惟截至96年4月19
    日預定竣工前5日，原告仍未撤除圍堰，被告於96年4月19日
    及96年4月20日兩度發函通知原告：「儘速辦理工地整平及
    撤除圍堰」、「需立即撤離水庫內圍堰，並修復周邊道路」
    ，於96年4月24日雙方預定之竣工日，被告再發函通知原告
    ：「為維護水庫安全，務請於收函後立即將圍堰拆除完訖，
    並整平土方」，惟原告均未履行。依上揭函示意旨，原告若
    依被告之要求拆除圍堰，該圍堰之土方依原告於95年3月27
    日致被告之函為68,000立方公尺，加上原告已取土之數量32
    3,089立方公尺，合計為391,089立方公尺，已超過雙方協議
    之取土量343,000立方公尺，則原告主張其取土量不足，造
    成其損害云云，顯無足為採。
三、原告後退裝車之時間應計入施工期限內，且被告可於施工期
    限未屆至前即阻止原告繼續施工：
（一）揆諸被告前於97年12月24日答辯狀所附證4，由原告自己
      之陳述即足以證明，渠明確知悉後退裝車時間必須於竣工
      前完成；事實上，針對此一函文，被告亦曾回函，明白表
      示後退裝車之最遲展開時間，而此一回函，原告並未為反
      對陳述。
（二）另揆諸被告98年3月18日答辯二狀所附證7工程會議記錄乙
      份，結論亦明白記載「廠商應將圍堰設施於竣工前清除完
      竣」，此一會議原告亦經派員出席，根本未見有反對陳述
      ，足見圍堰設施於竣工前清除完竣乙節確屬兩造合意；再
      揆諸原告自己針對第三次展延工期所提出進度表，由該表
      上「土方挖運工程」乙欄所示，「土方挖運」與「邊坡修
      補」均須於工作天內完成，即須於竣工前完成，換言之，
      所有表示後退裝時間在施工期限內之文件，均係由原告提
      出，原告於茲為相反之主張，除與事實不符亦與誠信原則
      有違。
（三）原告固稱「15日後退裝車，是以工期344天為基準」云云
      ，惟查，後退裝車時間之長短，應僅與圍堰假設工程之大
      小有關，與實際工期之長短無關，亦即，圍堰假設工程愈
      大，土方愈多，自然後退裝車時間就需時愈長久，原告本
      亦係從圍堰土方量計算後退裝車時間，是以，原告上開主
      張恐與事實不符，特此敘明。
（四）按「防汛期間為每年5月1日至11月30日」，河川管理辦法
      第18條第1項定有明文，本件原告遲至96年4月20日仍未撤
      除圍堰，除顯已無法於渠所承諾之日期前完成所有工作外
      ，甚至亦將影響被告防汛期屆至時之水庫管理工作；是以
      ，被告為維護公共利益，避免造成社大眾生命財產之損害
      ，雖距契約期限尚有4天，但既然原告顯已無法於期限內
      完成工作（甚至根本尚未開始後退裝車），則要求原告不
      得再行施工挖取土方，於約於法均確屬有據。
（五）再者，防汛期既係法令所明文規定，且被告亦一再於會議
      中明確告知原告有關圍堰撤除時限與防汛安全之關聯性（
      詳被告98年3月18日答辯二狀證7第4頁，「計畫書未規劃
      圍堰土堤撤除計畫，屆時將影響水庫防汛安全」等語），
      此原告不能諉稱不知，附此敘明。
四、原告請求損害賠償之數額，其計算方式是否有理？
（一）原告主張所受損害數額係以其加工後可資出賣之價額為其
      計算基率，而非以本件契約之實際損失為依據（本件契約
      價金為250,410元），此對照原告所一再主張本件契約性
      質為買賣，更可見其主張所矛盾之處，其情至明。
（二）原告主張土方賣價介於每立方公尺90元至125元，並於98
      年4月1日準備狀舉三份買賣合約書為憑；惟查，該三份合
      約書中竟有兩份簽署日期是在系爭工程期限屆至兩個月以
      後，根本不足以作為本件損害事實之憑證。另外一份即買
      方為登榮運輸有限公司之合約，簽署日期固在系爭工程期
      限內，但依經濟部公司登記資料查詢所得，該登榮公司之
      營業項目並不包括土方買賣，特此敘明。
（三）揆諸被告97年12月24日答辯一狀證1所附工程估價單，其
      上已明載「開挖費、運輸費、廢棄物清除、運輸道路維護
      費、空污費、勞工安全衛生費、環境保護措施費、管理什
      費稅捐等均為廠商估算成本，請詳加計算不另給價」，故
      原告於參與本件投標前絕對已評估過本件成本，此應先敘
      明。
（四）退步言之，系爭工程契約價金為250,410元，合約取土數
      量為343,000立方公尺，而原告主張未及運離之土方數量
      為36,000立方公尺，是以，本件原告所得主張之損害，頂
      多就是26,282元而已（250,410÷343,000 x36,000，四捨
      五入）。
（五）更何況，據原告自己之陳述，進行後退裝車之工作時，最
      多每天僅能運離200立方公尺之土方，則退萬步言，就算
      被告於契約期限屆至4天前阻止原告施工之行為不合法（
      此被告仍予否認），由於當時原告早應進行後退裝車之工
      作，原告所無法載離庫區之土方，數量亦應僅為800立方
      公尺，則原告之損害亦僅應為584元（250,410÷343,000x
      800，四捨五入）
五、本件虎頭埤水庫位於台南縣新化鎮東方，地勢較高，係築壩
    圍虎頭溪水而成之水利設施，攸關新化鎮民之身家財產安全
    ，且新化鎮地勢較低，常為水患所苦，被告身為水庫管理機
    關，對於防汛期之重視自屬當然，無待申論；而本件工程執
    行中，由於原告所築圍堰，虎頭埤水庫本身根本無法維持水
    庫之正常蓄水防洪功能，若有豪大雨或颱風來襲，所致洪水
    並將漫淹致整個下游，則新化鎮首當其衝，被告又將如何面
    對？是以，被告被迫於防汛期將至前阻止原告施工，乃不得
    不然（更何況，包括後退裝車之所有期限均為原告所自行提
    出，並非被告指定）云云，資為抗辯。並聲明：原告之訴及
    假執行之聲請均駁回；如受不利判決，准供擔保免為假執行
    。
肆、兩造不爭執之事實：
一、原告與被告於93年4月5日簽訂系爭工程契約，約定原告須給
    付被告250,410元，預定竣工日期為94年12月31日，須清除
    之土方共491,000立方公尺。嗣經雙方同意竣工日期延展至9
    6年4月24日，清除之土方減為343,000立方公尺。
二、被告曾於96年4月20日發函通知原告，清除土方數量已達契
    約數量，自96年4月21日零時零分起，在虎頭埤水庫內不得
    再取土運離。
三、兩造於96年4月27日共同會測，不包括臨時圍堰外坡（臨水
    面）之土方，原告挖離庫區之土方數量為323,089立方公尺
    ，並於96年5月3日作成工程協調會議紀錄在案。
四、依系爭工程契約，原告尚有36,000立方公尺之土方未挖離庫
    區。
五、系爭工程契約第2條、第3條規定，本契約文件一切規定得互
    為補充，如仍有不明確之處，以機關解釋為準。另依契約附
    件「虎頭埤水庫讓取土投標須知」第9條特約事項第(一)規定
    ，得標人（原告）應維護水庫安全．．．接受本會（被告）
    之指導，不得破壞水利設施。第18條規定工程所有開挖餘土
    及既設物、拆除之廢棄物等，應依監工人員之指示，妥為處
    理或運離工地合理棄置，並需予以整平．．．。「施工規範
    」第10條規定，臨時設施位置及長度，僅供參考，被告應詳
    查實地妥予計劃，在配合施工需要及不妨礙工程施工及安全
    需要原則下得設置該項設施，並應於完工後拆除之。
六、原告為取土施工之需要，於虎頭埤水庫施工地點挖土築堤設
    置圍堰。被告於96年3月30日發函通知原告，縱使工期展延
    ，仍須於竣工前15日起撤除圍堰，惟截至96年4月19日預定
    竣工前5日，原告仍未撤除圍堰，被告於96年4月19日及96年
    4月20日兩度發函通知原告：「儘速辦理工地整平及撤除圍
    堰」、「需立即撤離水庫內圍堰，並修復周邊道路」，於96
    年4月24日雙方預定之竣工日，被告再發函通知原告：「為
    維護水庫安全，務請於收函後立即將圍堰拆除完訖，並整平
    土方」，惟原告均未履行。
七、被告水利會新化區管理處96年4月20日新化管理字第0962110
    203號函係以兩造會測結果，原告實際清淤數量已達契約數
    量為由，通知原告於96年4月21日零時零分起虎頭埤水庫內
    不得再取土運離。
八、原告自水庫挖出之土方為實方，原告賣出之土方為鬆方，1
    立方公尺實方等於1.3立方公尺之鬆方。
九、兩造同意原告賣出之土方（鬆方）以每立方公尺100元計算
    。
十、如原告於96年4月21日起至96年4月24日可清運36,000立方公
    尺之土方（實方）離開庫區，原告因被告於96年4月20日發
    函阻止原告繼續清除土方所受之（消極）損害為2,376,000
    元。
伍、得心證之理由：
    本案爭執之關鍵在於：被告於96年4月20日發函阻止原告繼
    續清除土方是否有理？原告之損害賠償請求權是否罹於時效
    而消滅？經查，
一、在雙方約定竣工日96年4月24日之前，被告不得阻止原告清
    除土方：
（一）兩造約定系爭工程竣工日期為96年4月24日，業如前述，
      則在96年4月24日之前，原告依約自有權繼續清除土方，
      被告在96年4月24日之前，不得任意阻止原告清除土方。
（二）被告抗辯：依原告所提95年3月27日僖工字第95032701號
      之（趕工計劃書）補充說明，後退裝車之時間需20天，故
      被告於96年4月20日（雙方預定竣工日為96年4月24日）以
      原告未拆除圍堰為由，發函阻止原告繼續清除土方，並無
      不妥云云，惟查，
（１）依原告所提95年3月27日僖工字第95032701號之（趕工計
      畫書）補充說明，後退裝車拆除概算時間固需20天，然原
      告於該次趕工計畫書同時要求趕工日數需134工作天，惟
      被告就原告所提趕工日數需134工作天部分並未同意，此
      有被告水利會95年3月31日嘉南管字第0950003506號函在
      卷可稽，被告既不同意原告於該次趕工計畫書所提趕工日
      數需134工作天部分，則被告再以該工作計畫書（含補充
      說明）所規劃後退裝車之時間，片面於96年3月30日以嘉
      南管字第0960003484號函要求原告在兩造約定竣工日（96
      年4月24日）之前15天即應拆除圍堰云云，難認有理。況
      在該次趕工計畫書之後，原告於95年12月間又要求展延工
      期，並提出復工展延工期預定進度表，該復工展延工期預
      定進度表亦經被告核准，則被告更不得再以之前原告於95
      年3月間所提趕工計畫書（含補充說明），要求原告在兩
      造約定竣工日（96年4月24日）之前15天即應拆除圍堰。
      又依前開復工展延工期預定進度表所示，原告係預定在96
      年4月1日至同年月24日進行邊坡修補，該期間預計清運土
      方36,892立方公尺，並非如被告所言，最後15天係後退裝
      車時間，原告不得繼續清運土方。
（２）被告在96年4月19日尚以嘉南管字第0960004235號函准許
      原告將本件取土之工期延長至96年4月24日，有該函在卷
      可稽，倘兩造約定後退裝車應在工期結束前為之，則被告
      在96年4月19日大可直接以原告違反後退裝車之時間為由
      ，直接禁止原告繼續取土，何須先於96年4月19日同意原
      告展延工期至96年4月24日，又馬上於96年4月20日發函阻
      止原告繼續清除土方？
（３）被告水利會新化區管理處96年4月20日新化管理字第09621
      10203號函係以兩造會測結果，原告實際清淤數量已達契
      約數量為由，通知原告於96年4月21日零時零分起虎頭埤
      水庫內不得再取土運離，業如前述，可見被告於96年4月2
      0日發函阻止原告繼續清除土方，並非以原告違反後退裝
      車時間，尚未拆除圍堰為由，而係當時被告誤以為原告實
      際清淤數量已達契約數量，恐他人質疑被告圖利原告，始
      會發函阻止原告繼續清除土方。
（三）被告另抗辯：防汛期間為每年5月1日至11月30日，原告遲
      至96年4月20日仍未撤除圍堰，將影響被告防汛期屆至時
      之水庫管理工作，被告為維護公共利益，避免造成社大眾
      生命財產之損害，始要求原告不得再行施工挖取土方云云
      ，惟查，系爭工程契約並未約定防汛期間不能施工，且系
      爭工程自93年4月5日簽約時起至96年4月20日止，已經過3
      個年度防汛期間，倘防汛期間不能施工，為何之前未見被
      告以防汛期間不能施工為由，要求原告於防汛期間不能施
      工？被告上開所辯，顯不足採。
二、按因可歸責於債務人之事由，致為不完全給付者，債權人得
    依關於給付遲延或給付不能之規定行使其權利，民法第227
    條第1項定有明文。依系爭工程契約之約定，在96年4月24日
    之前，原告有權繼續清除淤泥，被告不得阻止原告繼續清除
    淤泥，業如前述，今被告違反合約之約定，阻止原告繼續清
    除淤泥，致原告無法繼續清除淤泥出售，而受有（消極）損
    害，原告依不完全給付之規定，請求被告賠償損害，自屬有
    據。
三、原告主張自96年4月21日起至96年4月24日雙方預定竣工日止
    ，每日其至少可清除、載運土方9,000立方公尺，該4天其可
    將依約尚未清運之36,000立方公尺土方清運完畢，然為被告
    所否認。經查，原告於96年3月2日以僖工字第96030201號函
    檢送系爭工程土石方流向月報表、營建工程剩餘土石方處理
    紀錄表及土石產銷月報數量表各1份予被告水利會新化區管
    理處，被告水利會新化區管理處並未表示任何反對意見，且
    原告檢送上開資料時，兩造尚未發生爭執，衡情原告應無假
    造資料之必要，是上開資料應堪採用。依原告檢送營建工程
    剩餘土石方處理紀錄表所示，原告於96年2月12日、同年月1
    3日分別載運8,400立方公尺、7,800立方公尺土方，足見原
    告在平常每日最高可載運土方8,400立方公尺，則原告主張
    在最後4天加緊趕工情形下，其每日可載運超過9,000立方公
    尺之土方，最後4天可將依約未清運之36,000立方公尺土方
    清運完畢，應可採信。
四、自96年4月21日起至96年4月24日原告可清運36,000立方公尺
    之土方（實方）離開庫區，1立方公尺實方等於1.3立方公尺
    之鬆方，業如前述，準此，原告於96年4月21日起至96年4月
    24日清運36,000立方公尺土方（實方）加工後，共有46,800
    立方公尺（36,000×1.3＝46,800）之土方（鬆方）可供販
    售，兩造又同意原告賣出之土方（鬆方）以每立方公尺100
    元計算，亦如前述，則原告販賣46,800立方公尺之土方（鬆
    方）共可收取價金4,680,000元（46,800×100＝4,680,000
    ）。
五、按民法第216條第1項規定，損害賠償，除法律另有規定或契
    約另有訂定外，應以填補債權人所受損害及所失利益為限。
    所謂所受損害，即現存財產，因損害事實之發生而減少，屬
    於積極的損害。所謂所失利益，即新財產之取得，因損害事
    實之發生而受妨害，屬於消極的損害。損害賠償既以填補債
    權人所受損害及所失利益為限，則損害賠償之債權人，基於
    與受損害之同一原因事實，受有利益，自應於所受之損害內
    ，扣除所受之利益，以為實際之賠償額。此損益相抵之原則
    ，於損害與利益，係基於同一原因事實而生者，即可適用（
    最高法院77年度台上字第2455號、85年度台上字第1127號裁
    判參照）。依系爭工程契約之約定，在96年4月24日之前，
    原告有權繼續清除淤泥，因被告違反合約之約定，阻止原告
    繼續清除淤泥，原告得依不完全給付之規定，請求被告賠償
    原告無法於96年4月21日起至同年月24日清除土方出售之損
    失。原告雖因無法於96年4月21日起至同年月24日清除土方
    出售而受有損害，但亦同時節省僱用挖土機、工人之工資等
    費用，依上開說明，於計算原告因無法於96年4月21日起至
    同年月24日清除土方出售所受之（消極）損失時，自應扣除
    原告因未於該4日僱工挖除、運送土方所節省之費用。
六、依系爭工程契約之約定，在96年4月24日之前，原告有權繼
    續清除淤泥，被告不得阻止原告繼續清除淤泥，且原告於96
    年4月21日起至96年4月24日可將依約未清運之36,000立方公
    尺土方清運完畢，業如前述。而如本院認定原告於96年4月2
    1日起至96年4月24日可清運36,000立方公尺之土方（實方）
    離開庫區，原告因被告於96年4月20日發函阻止原告繼續清
    除土方所受之（消極）損害為2,376,000元，又為兩造所不
    爭執，則原告請求被告賠償其因無法於96年4月21日起至同
    年月24日清除土方出售所受之（消極）損失2,376,000元，
    自屬有據。
七、被告另抗辯：系爭工程契約係承攬契約，原告之損害賠償請
    求權已罹於民法第514條第2項之短期時效云云，原告則主張
    系爭工程契約係買賣契約，並非承攬契約等語。經查，原告
    與被告於93年4月5日簽訂「92年度虎頭埤水庫淤積土標售清
    除工程」，約定原告須給付被告250,410元，業如前述，從
    系爭工程之全名為「92年度虎頭埤水庫淤積土『標售』清除
    工程」，及原告尚須給付被告250,410元可知，系爭工程並
    非單純清除淤泥之承攬合約，而是原告須幫被告清除淤泥，
    且原告可將清除之淤泥販售之承攬與買賣之混合契約，被告
    辯稱：系爭工程契約係單純之承攬契約，尚不足採。系爭工
    程契約既係承攬與買賣之混合契約，則就系爭工程契約性質
    上屬於承攬契約部分，自應適用民法承攬之規定，性質上屬
    於買賣契約部分，則應適用民法買賣之規定。就原告可將清
    除之淤泥販售，並須給付被告250,410元而言，此部分性質
    上屬於買賣契約，則其債務不履行之消滅時效，解釋上自應
    依民法第125條之規定，而非適用民法第514條第2項短期時
    效之規定。被告抗辯：原告之損害賠償請求權已逾民法第51
    4條第2項短期時效而消滅云云，不足採信。
陸、綜上所述，依系爭工程契約之約定，在96年4月24日之前，
    原告有權繼續清除淤泥，被告不得阻止原告繼續清除淤泥，
    被告違反合約之約定，阻止原告繼續清除淤泥，致原告無法
    於96年4月21日起至96年4月24日清運土方出售獲利，而受有
    損害。從而，原告依債務不履行之法律關係，請求被告賠償
    2,376,000元，及自起訴狀繕本送達之翌日即97年12月6日起
    至清償日止，按年息百分之5計算之利息，為有理由，應予
    准許。逾此所為之請求，為無理由，應予駁回。
柒、兩造分別陳明願供擔保以代釋明，聲請宣告假執行及免為假
    執行，經核原告勝訴部分，合於法律之規定，爰酌定相當之
    擔保金額分別宣告之。至原告敗訴部分，其假執行之聲請，
    因訴之駁回而失所依附，應併予駁回。
捌、本件為判決基礎已臻明確，兩造其餘主張陳述核與判決結果
    無影響，爰不予逐一論述。
玖、訴訟費用負擔之依據：民事訴訟法第79條。
中    華    民    國    99    年    12    月    27    日
                  民事第二庭    法  官  蘇正賢
以上正本係照原本作成
如對本判決上訴，須於判決送達後20日內向本院提出上訴狀。
如委任律師提起上訴者，應一併繳納上訴審裁判費。
中    華    民    國    99    年    12    月    27    日
                                書記官  陳美萍

司法院資訊處製作；財團法人民間司法改革基金會備份。
